【裁判字號】    99,交易,512
【裁判日期】    991013
【裁判案由】    過失傷害
【裁判全文】
臺灣臺中地方法院刑事判決             99年度交易字第512號
公  訴  人  臺灣臺中地方法院檢察署檢察官
被      告  甲○○
上列被告因過失傷害案件，經檢察官提起公訴（99年度偵字第20
73號），本院判決如下：
    主    文
甲○○犯過失傷害罪，處拘役參拾伍日，如易科罰金，以新臺幣
壹仟元折算壹日。
    犯罪事實
一、甲○○於民國98年間尚未考領普通重型機車駕駛執照，於同
    年9 月3 日下午5 時許，無照騎乘車牌號碼MYZ-829 號重型
    機車，沿臺中縣龍井鄉○○路○段由東往西方向行駛，於同
    日下午5 時15分許，行經竹師路二段與沙田路四段之T 型交
    岔路口欲左轉彎時，本應注意行至交岔路口中心處左轉，不
    得佔用來車道搶先左轉，且當時天候晴，視距良好，道路舖
    有柏油，路況正常，無障礙物或其他缺陷，客觀上並無不能
    注意之情形，且其主觀上亦無不能注意之情事，經疏未注意
    及此，見其前方之不詳車牌自小客車已開始左轉，即貿然占
    用來車道搶先準備左轉，造成其所騎乘之機車前輪，與乙○
    ○所騎乘沿沙田路四段之龍井鄉公所東側門（即位在路口南
    北方）前起步橫越沙田路沿竹師路二段由西往東直行而來之
    車牌號碼781-DNL 號重型機車前輪發生碰撞，致使乙○○人
    、車倒地，因而受有右肩、右前臂、右腰、左小指多處挫傷
    之傷害。
二、案經乙○○訴由臺中縣警察局烏日分局報請臺灣臺中地方法
    院檢察署檢察官偵查起訴。
    理  由
一、按被告以外之人於審判外之言詞或書面陳述，除法律有規定
    者外，不得作為證據；被告以外之人於審判外之陳述，雖不
    符刑事訴訟法第159 條之1 至同條之4 之規定，而經當事人
    於審判程序同意作為證據，法院審酌該言詞陳述或書面陳述
    作成時之情況，認為適當者，亦得為證據。當事人、代理人
    或辯護人於法院調查證據時，知有刑事訴訟法第159 條第1
    項不得為證據之情形，而未於言詞辯論終結前聲明異議者，
    視為有前項之同意，刑事訴訟法第159 條第1 項、第159 條
    之5 分別定有明文。查本判決所引用之各項據以認定事實證
    據，其中屬傳聞性質者，當事人於本院言詞辯論終結前，均
    不爭執而未曾聲明異議，本院審酌該等言詞及書面陳述作成
    時之情況，並無出於任意性或不正取供，或違法或不當情事
    ，且客觀上亦無不可信之情況，堪認為適當，揆諸前開說明
    ，依法均有證據能力，合先敘明。
二、訊據被告甲○○固坦承於上開時、地，未考領有普通重型機
    車駕駛執照，而無照騎乘車牌號碼MYZ-829號重型機車與告
    訴人乙○○所騎乘車牌號碼781-DNL號重型機車發生碰撞之
    事實，惟矢口否認有何過失傷害犯行，辯稱：當時伊停在竹
    師路車道中央雙黃線（即分向限制線）處等候綠燈左轉時，
    伊前方有一部轎車，綠燈亮時，伊跟著轎車慢慢滑動，告訴
    人所騎乘之機車即從伊左側過來，沒有減速，告訴人緊急煞
    車後擦撞到地板，剛好也擦撞到伊機車腳踏板處，本件車禍
    是乙○○於沙田路紅燈時違規右轉駛入竹師路撞到伊機車所
    造成，伊沒有跨越到對向車道，也未搶先左轉云云。經查：
  (一)上開事實，業據證人即告訴人乙○○於偵查中證述在卷（見
    偵查卷第4 頁），於本院審理中仍具結詳證稱：伊在臺中縣
    龍井鄉公所服替代役，當天下班後，伊從鄉公所圖書館側門
    騎到沙田路與竹師路交岔路口前停等紅燈，綠燈時，伊起步
    越過沙田路欲進入竹師路由西往東方向行駛，騎到交岔路口
    內時有一部汽車左轉過來，伊閃過該汽車駛入竹師路二段東
    向車道時，伊機車前輪與被告之機車前輪碰撞，伊就滑出去
    ，被告的機車也倒在竹師路之分向限制線上，確實是在伊行
    駛之車道與被告之機車發生碰撞等語甚詳（見本院卷第35頁
    ），並有證人乙○○所繪行車路線圖在卷可憑（見本院卷第
    38頁）；且證人乙○○受有右肩、右前臂、右腰、左小指多
    處挫傷等傷害之事實，亦有童綜合醫院診斷證明書影本1 紙
    附卷足憑（見警卷第13頁）。
  (二)又竹師路二段為中央畫有分向限制線之雙向二線車道道路，
    竹師路分向限制線起點距離上開交岔路口仍有相當距離，車
    禍發生後，證人乙○○之機車橫倒在竹師路東向車道內，機
    車前、後輪距分向限制線各約0.4 及1.4 公尺，機車後輪處
    留有略朝東北走向長約0.2 公尺之機車刮地痕（見警卷第8
    、11頁），被告之機車已移動，惟在證人乙○○倒地之機車
    車頭後方之竹師路二段東向車道內（即乙○○行駛之車道）
    留有塑膠袋裝物品散落地上，而被告之機車前輪擋泥板處毀
    損（見警卷第12頁照片）等情，此觀道路交通事故現場圖、
    車禍現場照片10張（見警卷第8 、10至12頁、本院卷第43至
    44頁）自明；再參諸被告供稱：當天伊機車踏板上放一個小
    箱子，裡面放些塑膠袋裝的食物，車禍現場照片地上之塑膠
    袋是伊所有等語（見本院卷第34頁、偵查卷第5 頁）及證人
    乙○○前開所證情節，足徵本件交通事故係：被告在竹師路
    中央分向線制線處停等紅燈，於綠燈亮時，見前方轎車起步
    前行，即佔用來車道跟隨前方轎車前進準備左轉，而在竹師
    路西向車道內與證人乙○○騎乘之機車車輪發生碰撞，造成
    乙○○人、車倒地，被告之機車前車輪擋泥板破損，機車倒
    地，並在竹師路二段東向車道內留下散落物（即塑膠袋裝物
    品），灼然至明。至被告前開所辯，非但與其於警詢中供稱
    ：「我停於雙黃線左側... 要左彎，就被一輛重型機車撞到
    ... （車輛第一次撞擊部位及車損情形？）我不清楚哪裏撞
    擊。前車輪蓋破損云云（見警卷第3 頁交通事故談話現場表
    ），前後不一，且於前開跡證不符，顯係卸責之詞，不足採
    信。
  (三)按汽車（依道路交通安全規則第2 條第1 款、第3 條第6 款
    規定，機車係屬道路交通管理處罰條例及該條例第92條授權
    制定之道路交通安全規則所規定之「汽車」之一種）行至交
    岔路口，左轉彎時，應距交岔路口30公尺前顯示方向燈或手
    勢，換入內側車道或左轉車道，行至交岔路口中心處左轉，
    道路交通安全規則第102 條第1 項第5 款定有明文。被告雖
    未考領重型機車執照，惟此係一般人成年人應注意並能注意
    之義務，則被告駕駛上開重型機車行經上開交岔路口，理應
    注意不得佔用來車道搶先左轉，且當時天氣晴，日間有自然
    光線，視距良好，道路舖有柏油，路況正常，並無障礙物或
    其他缺陷，此觀肇事車禍現場照片6 張（見警卷第9 至12頁
    ）甚明，又依被告智識、能力等情，亦無不能注意之情事，
    詎其見前方自小客車起步左轉，即佔用來車道準備左轉，致
    告訴人乙○○閃避不及而受有前揭傷害，被告之駕駛行為有
    過失，至為顯明。況本件車禍肇事責任經送臺灣省臺中縣區
    車輛行車事故鑑定委員會鑑定結果，亦認被告駕駛重機車跨
    越分向限制線侵入來車道行駛，為肇事主因，有該鑑定委員
    會99年6 月2 日中縣鑑字第0995501390號函暨鑑定意見書附
    卷可考（見偵查卷第7 至9 頁）。再告訴人乙○○確因本件
    車禍受有前開傷害，已詳如前述，是被告之過失犯行與告訴
    人之受傷間，顯有相當因果關係。本件罪證已臻明確，被告
    過失犯行洵堪認定。
  (四)至被告聲請調閱肇事路口處之監視器錄影光碟以查明肇事經
    過乙節，因該路口監視器並未拍攝到事故地點乙情，業經臺
    中縣警察局烏日分局於99年9 月6 日以中縣烏警交字第0990
    02 5472 號函覆明確（見本院卷第25-1頁），本院自無法勘
    驗。另被告聲請本件交通事故送請臺灣省車輛行車事故鑑定
    覆議委員會鑑定乙節，本院認本件交通事故之過失歸屬已臻
    明確，並無再送鑑定之必要，附此敘明。
三、核被告甲○○所為，係犯刑法第284 條第1 項前段之過失傷
    害罪。又被告於駕車肇事致告訴人受傷時，尚未考領有普通
    重型機車駕駛執照乙節，業據被告坦認在卷，並有證號查汽
    車駕駛人資料1紙附卷可佐（見警卷第18頁），應依道路交
    通管理處罰條例第86條第1項規定加重其刑。爰審酌被告無
    照騎乘重型機車疏未注意行至路口中心處，即佔用來車車道
    搶先左轉而肇事，告訴人所受之傷害為擦傷、挫傷，傷情非
    重，惟被告犯後矢口否認犯行，未見悔意，及未與告訴人達
    成和解等一切情狀，量處如主文所示之刑，並斟酌本案犯罪
    情節、被告之智識程度及單親家庭狀況（參警卷調查筆錄受
    詢問人欄之記載及本院卷第6頁）等情，諭知以新臺幣1千元
    折算1日之易服勞役折算標準，以資懲儆。
據上論斷，應依刑事訴訟法第284 條之1 、第299 條第1 項前段
，刑法第284 條第1 項前段、第41條第1 項前段，道路交通管理
處罰條例第86條第1 項，刑法施行法第1 條之1 第1 項、第2 項
前段，判決如主文。
本案經檢察官丙○○到庭執行職務。
中    華    民    國    99    年    10    月    13    日
                  刑事第十一庭  法  官  廖純卿
以上正本證明與原本無異。
如不服本判決應於收受送達後10日內向本院提出上訴書狀，並應
敘述具體理由；其未敘述上訴理由者，應於上訴期間屆滿後20日
內向本院補提理由書（均須按他造當事人之人數附繕本）「切勿
逕送上級法院」。
                                書記官  柳寶倫
中    華    民    國    99    年    10    月    13    日
附錄論罪科刑法條：
中華民國刑法第284條第1項
（過失傷害罪）
因過失傷害人者，處 6 月以下有期徒刑、拘役或 5 百元以下罰
金，致重傷者，處 1 年以下有期徒刑、拘役或 5 百元以下罰金
。

司法院資訊處製作；財團法人民間司法改革基金會備份。
